【裁判字號】    97,交聲更,55
【裁判日期】    980114
【裁判案由】    違反道路交通管理處罰條例聲明異議
【裁判全文】
臺灣臺北地方法院交通事件裁定        97年度交聲更字第55號
原處分機關  臺北市交通事件裁決所
異  議  人
即受處分人  阿里巴巴食品有限公司
代  表  人  甲○○
上列異議人因違反道路交通管理處罰條例案件，對於臺北市交通
事件裁決所民國97年1 月25日所為之裁決處分（原處分案號：北
市裁二字第裁22-ZAQ030244號）聲明異議，原處分機關不服本院
於中華民國97年6月4日所為97年度交聲字第326 號裁定，提起抗
告，經臺灣高等法院於97年11月28日以97年度交抗字第847 號裁
定發回，本院裁定如下：
    主  文
異議駁回。
    理  由
一、原處分機關臺北市交通事件裁決所以異議人阿里巴巴食品有
    限公司所有之車號6883-DS號自用小客貨車，於民國96年8月
    1 日11時26分行經應繳費之國道一號高速公路泰山收費站南
    向第11車道時，因不依規定繳費（無e 通機或其他問題致未
    完成扣款），經通知繳費，迄繳費期限96年9 月25日止仍未
    補繳，而為警於96年12月21日依道路交通管理處罰條例第27
    條第1 項規定予以掣單逕行舉發。嗣異議人公司於舉發通知
    單上所載應到案日期前（即97年1 月20日前）向原處分機關
    提出申訴，經原處分機關認為無理由，乃依道路交通管理處
    罰條例第27條第1 項及違反道路交通管理事件統一裁罰基準
    表之規定，裁罰異議人公司新台幣（下同）3,000 元罰鍰。
二、聲明異議意旨略以：車號6883-DS號自用小客貨車於96年8月
    15日已過戶給盧春菊，在此空窗期間，異議人公司以為並非
    公司車輛違規而未予繳納，但當本公司知道違規時間是96年
    8月1日時，本公司已於97年1月8日查明並補繳完成，懇請撤
    銷此重罰；我們沒有收到通知繳費單，是收到3,000 元罰單
    ，後來才知道這筆款項是我們的等語。
三、按汽車行駛於應繳費之公路、橋樑、隧道或輪渡，不依規定
    繳費者，處汽車所有人或駕駛人新臺幣三千元以上六千元以
    下罰鍰，並追繳欠費，道路交通管理處罰條例第27條第1 項
    定有明文。又違反道路交通管理處罰條例之行為，自行為成
    立之日起；行為有連續或繼續之狀態者，自行為終了之日起
    ，逾三個月不得舉發，亦為道路交通管理處罰條例第90條前
    段所明定。揆諸其立法目的，係對於違反道路交通管理處罰
    條例之行為，其舉發與處罰之執行，倘未有期限之規定，易
    使法律關係遲不確定致生法秩序不安定之結果，故該條例於
    第90條前段明文規定，違反道路交通管理處罰條例之行為，
    自行為成立之日起，逾三個月不得舉發，既保障人民之權益
    ，且有督促舉發機關就交通秩序罰為迅速、及時之處理，不
    致因無時效之規定而導致人民將永久受到追訴處罰之不確定
    性。然駕車行經高速公路收費站「未繳費」，係一事實行為
    ，有此未繳費之事實並非必然違反法義務（例如高速公路暫
    停收費時段通過而未繳費），必有此事實行為，而此行為與
    法規範衝突，始有違法而受處罰之可能。依公路法第24條第
    1項、第2項規定「公路主管機關興建之公路，有左列情形之
    一者，得向通行之汽車徵收通行費：一貸款支應者。二以特
    種基金支應者。三在同一起訖地點間另闢新線，使通行車輛
    受益者。四屬於同一交通系統，與既成收費之公路並行者。
    前項徵收通行費之作業程序、收費設施設置、收費方式、收
    費車種、費率、作業管理、停徵或免徵規定、欠費追繳、收
    取追繳作業費用及委託其他機關（構）辦理等事項之辦法，
    由交通部定之。」此即國道高速公路得以收費之法源依據。
    依前開授權，交通部於93年7 月21日訂定發布「公路通行費
    徵收管理辦法」，另交通部臺灣區○道○○○路局為辦理電
    子收費申裝及欠費追繳作業，亦依據公路通行費徵收管理辦
    法相關規定，於94年12月1 日另訂定「交通部臺灣區○道○
    ○○路局電子收費申裝及欠費追繳作業注意事項」。而依前
    開注意事項第17點（用路人違規時之規定，嗣於97年7 月18
    日有所修正）即規定：除第16點外，用路人可自行於規定期
    限內至指定地點繳納通行費及「欠費自動補繳作業處理費」
    ，因系統因素致無法完成扣款交易者，不另收「欠費自動補
    繳作業處理費」。逾規定期限未繳納者，由本局查明車主資
    料後，交營運單位寄發『補繳通行費及作業處理費通知單』
    通知補繳通行費及「欠費通知補繳作業處理費」，因系統因
    素致無法完成扣款交易者，不另收「欠費通知補繳作業處理
    費」。用路人應於通知單所列之繳費期限內完成補繳程序，
    逾期未繳納則移送相關警察單位依法處理（97年7 月18日第
    17點業已修正為：用路人應依「補繳通行費及作業處理費通
    知單」所列金額及繳費期限完成補繳，逾補繳期限截止日未
    繳納者，依法舉發）。故用路人行經高速公路收費站時，因
    其選擇行駛車道之不同（如選擇一般車道或電子收費車道〈
    即ETC 車道〉），而異其適用之繳費規定，進而判斷「不依
    規定繳費」之時點亦有所不同。換言之，前開行駛裝設e 通
    機行駛ETC 車道之車輛，若有未及扣款情形，依上開規定既
    予駕駛人補繳期限，則在該補繳期限前，駕駛人是否有「不
    依規定繳費」之違規事實，即屬不確定狀態，舉發單位尚無
    從為舉發，自應認於補繳期限屆滿後仍未補繳費用，其違規
    行為方屬成立，此應合先敘明。
四、經查，本件異議人公司所有之車號6883-DS 號自用小客貨車
    （已於96年8 月15日過戶給案外人盧春菊），於96年8月1日
    11時26分行經應繳費之國道一號高速公路泰山收費站南向第
    11車道時，因不依規定繳費（無e 通機或其他問題致未完成
    扣款），經通知繳費，迄繳費期限96年9 月25日止仍未補繳
    ，而為警於96年12月21日依道路交通管理處罰條例第27條第
    1 項規定予以掣單逕行舉發等情，為異議人公司所不爭執，
    並有舉發通知單、舉發照片、汽車異動歷史查詢、最新車籍
    查詢查詢等車籍資料附卷可參。異議人公司固以前開情詞為
    辯，惟按處理違反道路交通管理事件，有關文書送達之程序
    ，依行政程序法之規定，違反道路交通管理事件統一裁罰基
    準及處理細則第5條規定甚明；而依行政程序法第72條第1項
    前段、第73條第1 項規定：送達，於應受送達人之住居所、
    事務所或營業所為之；於應送達處所不獲會晤應受送達人時
    ，得將文書付與有辨別事理能力之同居人、受僱人或應送達
    處所之接收郵件人員。至同居人、受僱人或應送達處所之接
    收郵件人員何時將文書轉交應受送達人，於合法送達之效力
    不生影響。查本件補繳通行費之通知，業經遠通電收股份有
    限公司（下稱遠通公司）於96年9月4日交付臺北郵局投遞，
    經該於於同年月5日投交臺北市○○○路○段56號即異議人公
    司營業所在地大樓管理處管理員簽收在案，此有遠通公司97
    年4月8日總發字第09700328號函及所附該公司97年3 月27日
    總發字第09700286號函、臺灣郵政股份有限公司97年4月2日
    北三投字第0970800042號函、臺灣郵政掛號郵件收件回執在
    卷可考，足見本件補繳通行費之通知確實已合法送達於異議
    人公司。異議人公司代表人甲○○於97年2 月22日本院訊問
    時先是陳稱：我收到通知繳費時，車子已經過戶了所以我以
    為這並不是我們公司車輛違規，才沒有繳錢等語，嗣於同日
    訊問時，經法官訊以「你們公司之前有無收到通知繳費單」
    之問題時，又改稱：沒有收到通知繳費單，是收到3,000 元
    的罰單，後來才知道這筆款項是我們的等語，前後陳述矛盾
    不一，且與上開送達資料不符，其所辯顯然有所不實，不足
    採信。又車號6883-DS 號自用小客貨車雖經異議人公司過戶
    給案外人盧春菊，惟該車上設備單元（即OBU ）並無申請過
    戶或轉讓之相關紀錄，且補繳通知單上均載明發生時間、地
    點及補繳原因等情，有遠通公司98年1月8日總發字第098000
    11號函暨所附補繳通行費及作業處理費通知單範本附卷可佐
    ，異議人公司於辦理汽車過戶時，既未連同OBU 一併辦理過
    戶手續，且遠通公司所寄送之補繳通知亦已載明違規時間、
    地點以供查考，異議人公司自難諉稱不知違規行為係該公司
    或車輛過戶後之駕駛人所為，是異議人公司上開所辯，尚無
    足採。從而，原處分機關依道路交通管理處罰條例第27條第
    1 項及違反道路交通管理事件統一裁罰基準表之規定，裁處
    異議人公司罰鍰3,000 元，於法自無不合，異議人公司之異
    議為無理由，應予駁回。
五、據上論斷，應依道路交通管理處罰條例第87條第2 項，道路
    交通案件處理辦法第19條，裁定如主文。
中    華    民    國    98    年    1     月    14    日
                  交通法庭      法  官  李明益
以上正本證明與原本無異。
如不服本裁定，應於裁定送達後5日內向本院提出抗告狀。
                                書記官  劉穗筠
中    華    民    國    98    年    1     月    14    日


司法院資訊處製作；財團法人民間司法改革基金會備份。
